臺灣雲林地方法院刑事判決　　　　　　　　　　　　　　九十三年度交易字第六號
　　公　訴　人　臺灣雲林地方法院檢察署檢察官
　　被　　　告　辛○○
　　選任辯護人　莊安田律師
右列被告因過失致死案件，經檢察官提起公訴（九十二年度偵字第四九一一號），本
院判決如左：
    主    文
辛○○無罪。
    理    由
一、公訴要旨：
  (一)公訴事實：
    被告辛○○於民國九十二年八月十七日晚間八時三十四分許，酒後駕駛車號ＰＪ
    －三四八八號自小客車內載林源山，沿雲林縣斗六市○○路由北往南方向行駛，
    至該路與榮譽路交岔路口時，原應注意行車速度，應依標誌規定，而該處路段限
    速在六十公里以下及汽車行駛時汽車行駛至交岔路口，其行進、轉彎，應遵守燈
    光號誌，依當時路面乾燥，無障礙物，視距良好等情狀，並無不能注意之情事，
    竟疏於注意遵守號誌規定且以時速逾一百公里之速度闖越紅燈，適有庚○○駕駛
    車號ＲＫ－六九七九號自小客車沿榮譽路由西往東方向遇綠燈正常通過路口時，
    見及時閃避不及，ＲＫ－六九七九號自小客車車頭保險桿與ＰＪ－三四八八號自
    小客車右後車身擦撞，被告辛○○因而失控再往前撞及路中之分隔島，造成右側
    車身嚴重毀損，並致酒醉之林源山因突發撞擊導致呼吸道阻塞窒息死亡。
  (二)起訴法條：刑法第二百七十六條第一項之過失致死罪嫌。
  (三)公訴證據：
    1.被告辛○○坦承於右開時間、地點，與死者林源山共乘車號ＰＪ－三四八八號
      自小客車之事實。
    2.告訴人丙○○之指述：證明林源山因本件車禍死亡之事實。
    3.證人庚○○、丁○○之證言：證明ＰＪ－三四八八號自小客車之駕駛者有闖紅
      燈及超速之情事。
    4.證人乙○○之證言：證明ＰＪ－三四八八號自小客車之駕駛者以逾時速一百公
      里之速度超速行駛。
    5.證人戊○○之證言：證明死者林源山係由助手座位置被抬出，故ＰＪ－三四八
      八號自小客車應為被告所駕駛。
    6.道路交通事故調查報告表、事故現場圖、現場照片二十張、林源山血液中酒精
      濃度檢驗單各一紙：以死者林源山血液中酒精濃度高達一六五．０九ＭＧ／Ｄ
      Ｌ之情況研判，應非死者林源山駕駛ＰＪ－三四八八號自小客車，故以此證明
      被告辯稱是林源山駕車，及證人乙○○、己○○同此證述之語，均不可採信。
    7.勘驗筆錄、驗斷書及相驗屍體證明書各一份：證明林源山因本件車禍死亡之事
      實。
二、按犯罪事實應依證據認定之，無證據不得認定犯罪事實，不能證明被告犯罪者，
    應諭知無罪之判決，刑事訴訟法第一百五十四條、第三百零一條第一項分別定有
    明文。又刑事訴訟法第一百六十一條第一項規定：檢察官就被告犯罪事實，應負
    舉證責任，並指出證明之方法。因此，檢察官對於起訴之犯罪事實，應負提出證
    據及說服之實質舉證責任。倘其所提出之證據，不足為被告有罪之積極證明，或
    其指出證明之方法，無從說服法院以形成被告有罪之心證，基於無罪推定之原則
    ，自應為被告無罪判決之諭知（最高法院九十二年台上字第一二八號判例參照）
    。
三、本院之判斷：
  (一)被告辛○○堅決否認有過失致死之犯行，辯稱：當日他並未駕駛車號ＰＪ－三四
    八八號自小客車，而係由死者林源山所駕駛等語。
  (二)本件公訴人認為車號ＰＪ－三四八八號自小客車係由被告駕駛乙節，依據前開說
    明，無非係以被告坦承自駕駛座車窗爬出及證人戊○○證稱死者林源山係由助手
    座救出，以及死者林源山在酒醉情況下不可能開車為其論據。
  (三)經查：
    1.案發當日，被告與死者林源山、證人乙○○、己○○等人，從林內欲往斗六時
      ，係由死者林源山駕駛證人己○○所有之ＰＪ－三四八八號自小客車，搭載被
      告，而證人己○○則搭乘證人乙○○所駕駛之車輛等情，業據證人乙○○、己○○於檢察官訊問時及本院審理中證述明確（見九十二年度偵字第三六四九號
      卷第三一頁、九十二年度相字第四二二號卷第四０頁、本院卷第一０四頁及第
      一四四頁）。
    2.被告供稱：他的體重約六十幾公斤，腰圍二十九吋，發生車禍後，他試著打開
      助手座的車門，但打不開。當時死者林源山屁股坐在駕駛座上，頭斜向助手座
      ，腳在駕駛座的方向盤下，呈斜躺狀態。因為駕駛座的車窗整個破掉，僅邊邊
      有碎玻璃，所以，他爬過死者林源山的身體，將頭伸出車窗，手先摸到地上後
      ，再用滑的方式出來等語（見本院卷第一五一頁至第一五二頁）。佐以證人乙○○證述事後持類似鐵棍之物將助手座的車窗玻璃打破等情（詳如後述）觀之
      ，足認被告爬出來當時助手座的車窗是緊閉的，被告是從駕駛座車窗逃出之事
      實，應可認定。
    3.死者林源山是從助手座車窗救出，有下列證據可證：
      (1)證人乙○○分別於檢察官訊問及本院審理中證述如下：
        檢察官訊問時證稱：車禍發生後，他趕快去救人，因為助手座的車門打不
          開，他就用地上的一支鐵棍把助手座的車窗玻璃打破，並請被告及路人幫
          忙從助手座的車窗把重約九十公斤之死者救出。當時，死者的身體坐在駕
          駛座，上半身斜向助手座（九十二年度偵字第三六四九號卷第五０頁筆錄
          誤載為【下半身】斜向助手座，此部分業經本院勘驗在卷【見本院卷第一
          二五頁】）等語明確（見九十二年度偵字第三六四九號卷第三一頁、第五
          ０頁至第五一頁）。
        本院審理中證稱：車禍發生後，他看到死者坐在駕駛座上，頭部躺向助手
          座，要從駕駛座拉死者出來比較不好救，當時助手座的窗戶是關起來的，
          是他拿地上的鐵棍或是什麼東西把窗戶打破，至於駕駛座的玻璃在撞到時
          就破了，接著他從助手座的窗口慢慢拖住死者的腋下，把死者拖到窗戶邊
          ，當時有四、五個人幫忙把死者從助手座的窗戶救出（見本院卷第一０二
          頁至第一二五頁）。
      (2)證人戊○○證稱：他所經營之烤鴨店位在大學路與榮譽路口，當天，車禍發
        生後，乙○○請他過去幫忙，他看到乙○○從死者背後抱住，從助手座窗戶
        把死者拖出來，頭先從助手座窗戶出來，而他只有幫忙把死者的腳扶下來而
        已（見本院卷第六九頁至第七七頁）。
    4.系爭ＰＪ－三四八八號自小客車的駕駛座撞擊受損情況較為嚴重，而助手座撞
      擊受損情況明顯較輕微等情，亦經證人乙○○（見本院卷第一一六頁至第一一
      七頁）、戊○○（見本院卷第七五頁）證述明確，並有道路交通事故現場蒐證
      照片在卷可證（見九十二年度相字第四二二號卷第八頁至第一二頁）。
    5.系爭ＰＪ－三四八八號自小客車的駕駛座車門是在搶救出死者林源山之後才被
      撬開之事實，業據證人乙○○證稱：他搶救死者時，車門並未被打開等語（見
      本院卷第一０六頁）及證人己○○證稱：當時駕駛座的車窗玻璃破掉，但是駕
      駛座的車門不是開著的（見本院卷第一四九頁）。
    6.綜上，案發當日，被告與死者林源山及證人乙○○、己○○等人，從林內出發
      時，係由死者林源山駕駛證人己○○所有之ＰＪ－三四八八號自小客車，且途
      中並無任何事證顯示改由被告駕駛ＰＪ－三四八八號自小客車。車禍發生後，
      雖然被告係從駕駛座車窗爬出，而死者林源山係從助手座車窗被救出，看似可
      疑，惟實際上是車禍發生後，被告試著打開助手座的車門，發現打不開，當時
      死者林源山斜躺在駕駛座上，駕駛座的車窗玻璃整個破掉，僅週邊殘留碎玻璃
      ，故當下被告研判駕駛座的車窗是唯一逃生出口。又死者林源山雖然重約九十
      公斤，但因呈斜躺狀態，以被告約六十幾公斤，二十九吋腰之身材，利用車內
      剩餘空間，緩慢從死者身邊爬過，將頭手伸出車窗後，先用手撐住車窗外之地
      面，再將身子順勢滑出車窗外，並無不符常情之處。再者，死者林源山因為頭
      部斜向助手座，為了搶救方便起見，自然是從助手座救出較為妥適，因此，當
      時駕駛座的車窗雖然已經破掉，證人乙○○仍然選擇持鐵棍打破助手座車窗玻
      璃後將死者救出，從證人乙○○前後證述內容一致，復與證人戊○○、己○○
      證述情節相符，佐以當時客觀情勢，足認死者林源山從助手座被救出，亦無不
      符常理之處。再觀諸系爭ＰＪ－三四八八號自小客車發生車禍後，駕駛座的受
      損情況顯較助手座嚴重，是撞擊情況以駕駛座較為嚴重，因此導致駕駛者死亡
      ，亦屬合理之推斷。是被告辯稱他並未駕駛ＰＪ－三四八八號自小客車乙節，
      即非全然無據。
  (四)綜上各節，公訴人所提出之證據，或其指出證明之方法，充其量僅能證明被告於
    車禍發生後，係從駕駛座的車窗爬出，及死者林源山是從助手座的車窗被救出，
    以及死者林源山在死前有飲酒之事實，尚無法證明案發當時係由被告駕駛ＰＪ－
    三四八八號自小客車。是公訴人所提出之證據，或其指出證明之方法，既未能使
    本院心證達到毫無懷疑被告確實有犯罪之程度，基於罪疑惟輕，有疑則利益歸於
    被告，及揆諸前揭法條及判例意旨，尚不能證明被告犯罪，自應為被告無罪判決
    之諭知。
四、據上論斷，應依刑事訴訟法第三百零一條第一項，判決如主文。
本案經檢察官甲○○到庭執行職務。
中      華      民      國      九十三      年    六    月    二十九    日
                                  臺灣雲林地方法院刑事第五庭
                                    審判長法  官  陳  定  國
                                          法  官  李  明  益
                                          法  官  許  佩  如
右正本證明與原本無異。
如不服本判決，應於判決送達後十日內向本院提出上訴狀（應附繕本）。
                                          書記官  張  菀  純
中      華      民      國      九十三      年    六    月    二十九    日
